臺灣臺北地方法院民事判決　 　　　　 92年度重訴字第1654號
原　　　告　　唐榮鐵工廠股份有限公司
法定代理人　　甲○○
訴訟代理人　　蔡欽源律師
複　代理人　　林森敏律師
被　　　告　　子○○
　　　　　　　壬○○
上二人共同
訴訟代理人　　朱子慶律師
　　　　　　　黃金洙律師
上二人共同
複代理　人　　陳杏怡律師
被　　　告　　庚○○
　　　　　　　戊○○
　　　　　　　己○○
　　　　　　　辛○○
　　　　　　　丙○○
　　　　　　　癸○○
　　　　　　　乙○○
上七人共同
訴訟代理人　　陳　木律師
被　　　告　　邢豔麗
上列當事人間拆屋還地等事件，本院於民國96年7月12日言詞辯
論終結，判決如下：
    主      文
被告乙○○應將坐落於臺北市○○區○○段一小段五０八地號土
地上，門牌號碼臺北市○○○路○段六十四巷三十六號（即臺北
市○○街七十巷七弄六號），如附圖所示編號Ｄ，面積四十九平
方公尺之建物拆除，並將占用之前開土地返還原告。
被告乙○○應給付原告新臺幣（下同）壹拾萬零肆佰貳拾陸元，
及自民國九十四年十一月五日起至清償日止，按年息百分之五計
算之利息。
被告乙○○應自民國九十二年十月一日起至返還上開土地之日止
，按月給付原告新臺幣壹萬零陸佰玖拾捌元。
被告邢豔麗、辛○○、己○○、戊○○、庚○○應給付原告新臺
幣肆拾萬陸仟壹佰陸拾捌元，及被告邢豔麗自民國九十三年十月
二十八日起、被告辛○○、己○○、戊○○、庚○○自民國九十
三年二月五日起，均至清償日止，按年息百分之五計算之利息。
被告丙○○、癸○○應自坐落於臺北市○○區○○段一小段五０
八地號土地上，門牌號碼臺北市○○○路○段六十四巷三十六號
（即臺北市○○街七十巷七弄六號），如附圖所示編號Ｄ，面積
四十九平方公尺之建物遷出，並將占用之前開土地返還原告。
原告其餘之訴駁回。
訴訟費用由被告乙○○、丙○○、癸○○負擔百分之十五，被告
邢豔麗、辛○○、己○○、戊○○、庚○○負擔千分之六，餘由
原告負擔。
本判決第一項於原告以新臺幣佰萬元為被告乙○○供擔保後，
得假執行。但被告乙○○如以新臺幣捌佰壹拾柒萬捌仟壹佰元供
擔保後，得免假執行。
本判決第二項於原告以新臺幣肆萬元為被告乙○○供擔保後，得
假執行。但被告乙○○如以新臺幣壹拾萬零肆佰貳拾陸元供擔保
後，得免假執行。
本判決第三項於每屆滿一個月，原告以新臺幣肆仟元為被告乙○○供擔保後，就該月得請求之金額得假執行。但被告乙○○如以
新臺幣壹萬零陸佰玖拾捌元供擔保後，得免假執行。
本判決第四項於原告以新臺幣壹拾伍萬元為被告邢豔麗、辛○○
、己○○、戊○○、庚○○供擔保後，得假執行。但被告辛○○
、己○○、戊○○、庚○○如以新臺幣肆拾萬陸仟壹佰陸拾捌元
供擔保後，得免假執行。
本判決第五項於原告以新臺幣佰萬元為被告丙○○、癸○○供
擔保後，得假執行。但被告丙○○、癸○○如以新臺幣捌佰壹拾
柒萬捌仟壹佰元供擔保後，得免假執行。
原告其餘假執行之聲請駁回。
    事實及理由
壹、程序方面：
一、按訴狀送達後，原告不得將原訴變更或追加他訴。但因請求
    之基礎事實同一或不甚礙被告之防禦及訴訟之終結者，不在
    此限；又被告於訴之變更或追加無異議，而為本案之言詞辯
    論者，視為同意變更或追加，民事訴訟法第255條第1項第2
    款、第7款、第2項分別定有明文。本件原告追加被告邢豔麗
    、庚○○、戊○○、己○○、辛○○、乙○○及聲明，不甚
    礙上開被告之防禦及訴訟終結，而上開被告復對之無異議而
    為本案之言詞辯論，揆諸首開說明，於法並無不合，應予准
    許。
二、次按原告起訴時之法定代理人為丑○○，嗣於本件審理中變
    更為甲○○，原告具狀聲明承受訴訟，核與民事訴訟法第17
    5條之規定並無不合，應予准許。
三、再按言詞辯論期日，當事人之一造不到場者，得依到場當事
    人之聲請，由其一造辯論而為判決，民事訴訟法第385條第
    一項前段訂有明文。本件被告邢豔麗經合法通知而未於言詞
    辯論期日到場，核無民事訴訟法第386條所列各款情形，應
    依原告之聲請，由其一造辯論判決。
貳、實體方面：
一、原告聲明：（一）被告癸○○、丙○○應自門牌號碼臺北市
    ○○○路2段64巷36號（原齊東街70巷7弄6號）建物及基地
    （即臺北市○○區○○段一小段508地號）遷出，並將該土
    地交還原告。（二）被告壬○○應將門牌號碼臺北市○○街
    82巷22號建物及基地（即臺北市○○區○○段一小段512地
    號）遷出，並將該土地交還原告。（三）被告子○○應將坐
    落於臺北市○○區○○段一小段507地號土地上門牌號碼臺
    北市○○○路○段64巷34號全部，即如附圖所示C部分之面積
    77平方公尺，及坐落於同區段509地號土地上門牌號碼臺北
    市○○○路○段64巷38號全部，即如附圖所示E部分之面積47
    平方公尺之建物拆除，並將該土地交還原告。（四）被告邢
    豔麗、辛○○、己○○、戊○○、庚○○及乙○○應將臺北
    市○○區○○段一小段508地號土地上門牌號碼臺北市○○○路○段64巷36號全部（原齊東街70巷7弄6號）即如附圖所
    示D部分之面積49平方公尺之建物拆除，並將該土地交還原
    告。（五）被告子○○應給付原告新臺幣（下同）1,607,53
    6元即自起訴狀繕本送達翌日起至清償之日止按年利率5％計
    算之利息，並自民國92年10月1日起至交還於臺北市○○區
    ○○段一小段507地及同區段509地號土地日止，按月給付原
    告27, 074元。（六）被告邢豔麗、辛○○、己○○、戊○○、庚○○及乙○○應連帶給付原告635,236元及自起訴狀
    繕本送達翌日起至清償之日止按年利率5％計算之利息，並
    自92年10月1日起至交還臺北市○○區○○段一小段508地號
    土地之日止，按月給付原告10,699元。（七）被告壬○○應
    給付原告1,037,120元即自起訴狀繕本送達翌日起至清償之
    日止按年利率5％計算之利息，並自92年10月1日起至94年10
    月19日止按月給付原告17,467元。（八）原告願供擔保請准
    宣告假執行。並陳述：
    （一）爰坐落於臺北市○○區○○段一小段507、508、509
          、512及514地號5筆土地（下稱系爭土地）為原告所
          有。而系爭土地507地號面積為77平方公尺，遭被告
          子○○所有門牌號碼臺北市○○○路○段64巷32號建
          物（338建號）所占用。系爭土地508地號面積49平方
          公尺，原遭邢李淑華所有門牌號碼忠孝東路2段64巷
          36號（原齊東街70巷7弄6號）建物（479建號）所占
          用，因邢李淑華於92年3月4日過世，該建物嗣由其繼
          承人即被告辛○○、己○○、戊○○、庚○○及邢豔
          麗所共同繼承，前開五名被告並於93年10月11日將該
          建物移轉所有權予被告乙○○，現則由被告癸○○及
          丙○○占有使用。系爭土地509地號面積為47平方公
          尺，遭被告子○○所有門牌號碼忠孝東路2段64巷38
          號建物（451建號）所占用。系爭土地512地號面積80
          平方公尺，遭被告壬○○所有門牌號碼齊東街82巷22
          號建物（455建號）所占用，該建物所有權嗣後於94
          年10月20日移轉予丁○○，現則由被告壬○○占有使
          用。為此，原依據民法第767條請求被告等遷出並拆
          除無權占用原告所有系爭土地上之建物。
    （二）被告子○○所有338建號及451建號之建物，分別自51
          年級54年起占有系爭507及509地號之土地，占有面積
          合計為124平方公尺，受有相當於租金之不當得利1,6
          07,563元（前揭二筆土地89年至92年之申報地價為每
          平方公尺52,400元；87年至89年之土地申報地價為每
          平方公尺51,040元，則52,400元×3年×5％×124平
          方公尺＋51,040元×2年×5％×124平方公尺為1,60
          7,536元），另被告子○○自92年10月起至交還占用
          之土地之日止，每月應給付相當於不當得利之租金27
          ,074 元（52,400元×124平方公尺×5％÷12月）。
    （三）被告邢豔麗、辛○○、己○○、戊○○、庚○○之被
          繼承人邢李淑華生前所有之479建號建物自48年起占
          有系爭508地號之土地，其占用之面積為49平方公尺
          ，被告邢豔麗、辛○○、己○○、戊○○、庚○○應
          返還相當於租金之不當得利635,236元（土地89年至
          92年之申報地價為每平方公尺52,400元；87年至89年
          之土地申報地價為每平方公尺51,040元，則52,400元
          ×3年×5％×49平方公尺＋51,040元×2年×5％×49
          平方公尺為635,236元），另被告邢豔麗、辛○○、
          己○○、戊○○、庚○○自92年10月起至交還占用之
          土地之日止，每月應給付相當於不當得利之租金10,6
          99元（52,400元×49平方公尺×5％÷12月）。
    （四）被告壬○○所有之455建號建物自48年起占有系爭512
          地號土地，其占用土地面積為80平方公尺，被告黃克
          忠應返還相當於租金之不當得利1,037,120元（土地
          89年至92年之申報地價為每平方公尺52,400元；87年
          至89 年之土地申報地價為每平方公尺51,040元，則
          52,400 元×3年×5％×80平方公尺＋51,040元×2年
          ×5％×80平方公尺為1,037,120元）。
二、被告子○○、黃克中聲明：原告之訴駁回；如受不利益之判
    決，請准供擔保免為假執行。並陳述：
    （一）被告子○○所有臺北市○○○路○段64巷34號建物，
          於日據時代既已存在於系爭507地號土地上，本屬於
          日產，於35年2月27日為臺灣省政府所接管，40年5月
          3日登記為臺灣省政府（公產管理處）所有，41年12
          月5日變更管理機關為臺灣省政府（財政廳），其後
          於47年4月9日出售予訴外人溫招，51年9月27日移轉
          於訴外人張童含蕊，52年2月22日移轉予訴外人蘇阿
          梅，53年1月19日移轉予訴外人羅黃牡丹，並於64年8
          月29日移轉於被告子○○至今。系爭臺北市○○○路
          2段64巷38號建物於日據時代既已存在於系爭509地號
          土地上，本屬於日產，於35年2月27日為臺灣省政府
          所接管，40年5月3日登記為臺灣省政府（公產管理處
          ）所有，41年12月5日變更管理機關為臺灣省政府（
          財政廳），其後於43年12月1日出售予訴外人陳得發
          ，54年8月26日移轉予訴外人羅黃牡丹，並於64年8月
          29 日移轉於被告子○○至今。原告所有前開系爭507
          地號及509地號之土地原係日產，為臺灣省政府接管4
          1年3月3日登記為臺灣省政府（臺灣工礦股份有限公
          司）所有；42年7月25日出售予訴外人蔡文玉，43年6
          月18日移轉予唐傳宗，61年3月14日移轉於原告至今
          ，則前開房屋及土地同屬於一人，依最高法院48年台
          上字第1457號判例之意旨，應推斷土地承買人默許房
          屋承買人繼續使用土地，其性質當屬租賃，而原告自
          61年3月14日登記取得前開系爭507地號及50 9地號土
          地所有權後，始終未與被告子○○聯繫、協商、請求
          、租金、催告等行為，在明知其土地上已有被告羅建
          斌所有建物之情形下，默許被告子○○使用原告所有
          前開土地達30年之久，即便租賃關係不存在，亦有默
          示意思表示成立具轉讓性類似使用借貸之非典型契約
          ，被告子○○間信有土地使用權並非無權占用，亦無
          不當得利之情形，原告請求拆屋還地及高額利益，危
          及被告之生存權與財產權，與民法第148條規定不符
          ，有違誠信原則，並違反禁反言法理。又被告子○○
          所有之日據時代陳年老屋，僅供遮蔽風雨，原告將之
          與豪宅同視，求取最高租金，既不符比例原則，更有
          違立法限制租金之本旨，原告請求之數額，亦顯有不
          當。
    （二）被告壬○○所有臺北市○○街82巷22號建物，坐落於
          原告所有系爭512地號上，被告壬○○之房屋與原告
          之土地皆由臺灣省政府接管，皆為「國有」，建物部
          分係由台灣省政府於47年間以買賣之方式移轉於訴外
          人施振樞，施振樞在於54年出售予訴外人李淑美，李
          淑美復於71年1月18日出售於被告壬○○迄今；而系
          爭512地號土地則於國民政府接收後，以台灣工礦股
          份有限公司台北機械廠為管理機關，嗣於42年7月25
          日以買賣之方式移轉於訴外人蔡文玉，蔡文玉在於42
          年7月25日以買賣方式移轉予原告並登記於原告當時
          支付則人唐傳宗名下，唐傳宗於57年4月18日移轉登
          記於原告名下。該建物之前手施振樞曾於47年間向原
          告之前手唐傳宗租用該建物所座落之土地，租期為一
          年，租金為每年900元，唐傳宗並追收前一年租金之
          部分，並有租賃契約、租金收據，雙方當時約定每年
          續約一次，為迄52年間，唐傳宗即不肯再收受租金，
          但並未表示或要求施振樞需遷出該土地，是施振樞繼
          續占有使用系爭512地號之土地，施振樞並依據平均
          地權條例之規定，提存48年1月1日至51年12月31日止
          之租金共計900元，嗣後施振樞及其後手即未再向唐
          傳宗繳付任何租金，而原告明知被告壬○○使用土地
          之事實亦未曾向施振樞及其後手表示或要求其遷離或
          請求返還土地。被告壬○○為系爭房屋所有權人，雖
          非臺灣省政府移轉後之原繼受人，惟基於買賣取得該
          房屋之所有權時仍繼受前手原有之權利，臺灣省政府
          於42年7月25日時以買賣方式移轉予蔡文玉當時房屋
          尚未一併出售、移轉予他人，應認土地承買人蔡文玉
          有默許房屋所有人繼續使用土地之意思，其後手於繼
          受時亦明知其上存有他人所有之房屋，即應繼受該權
          利瑕疵，並容忍該瑕疵之存在，而不得對房屋所有權
          人主張行使排除侵害之權利。又本件因原告於被告等
          及其前手使用40餘年間接為表示或請求返還土地，亦
          未要求給付租金或償金，依此舉動可認為原告已與被
          告及其前手間成立無償使用借貸之法律關係。再者，
          被告壬○○擁有房屋之所有權，縱認原告有權取回土
          地，被告壬○○並應返還，但被告壬○○既依法受有
          所有權人權利之保護，原告即應就其取回土地致侵害
          被告壬○○房屋所有權予以賠償始屬合法，被告黃克
          忠所擁有之房屋原先雖為木造，但皆已由被告壬○○
          自行再加強修繕，該房屋之價值已大幅增加，且亦增
          加該使用借貸標的物即借用土地之有益費用，依民法
          第184條、第469條第2項規定，因而增加土地價值，
          原告應賠償該房屋之價值或償還所支出之有益費用。
三、被告乙○○、丙○○、癸○○、辛○○、己○○、戊○○、
    庚○○均聲明：原告之訴及假執行之聲請駁回；如受不利益
    判決，願供擔保請准免為假執行。並均陳述：坐落於原齊東
    街70巷7弄6號之建物（下稱系爭建物），係由訴外人李林秀
    英於53年所購買並信託於其次女邢李淑華名下，被告丙○○
    為李林秀英之次女，其與被告癸○○為夫妻關係，因被告丙○○及癸○○之子即被告乙○○，願意傳承李家之香火，李
    林秀英遂將系爭建物交與被告丙○○、癸○○、乙○○使用
    至今，期間邢李淑華雖曾欲將系爭建物之所有權返還登記予
    被告乙○○，惟尚未辦理即已死亡，因為信託法制訂前無法
    以信託原因登記，故於恢復登記於被告乙○○所有時，僅能
    以買賣作為原因，然被告辛○○、己○○、戊○○、庚○○
    及被繼承人邢李淑華從未占有使用過該系爭建物，亦無獲有
    任何之利益；另系爭建物係由訴外人李林秀英向地上權人陳
    壽成所購買，因使用房屋必定需使用土地，乃向系爭房屋所
    坐落之土地所有權人即原告承租，雖未定有租約，但均有繳
    納租金並有原告發給之收據，故本件被告繼受原所有人李林
    秀英及信託名義人邢李淑華為不定期租賃之承租人，占有原
    告之土地非無合法權源，縱認被告之所有權係繼受自刑李淑
    華，依民法第426條之2規定，原告、被告間應有不定期租賃
    存在，又原告終止租約並未依法催告與民法第440條之規定
    有違，不生終止租約之效力。
四、兩造不爭執之事實：
    （一）系爭臺北市○○區○○段一小段507、508、509、512
          地號4筆土地為原告所有。
    （二）系爭507地號土地上門牌號碼臺北市○○○路○段64巷
          34號（建號388號）建物所有權人為被告子○○；系
          爭508地號土地上門牌號碼臺北市○○○路○段64巷36
          號（建號479號）建物所有權人為被告乙○○；系爭
          509地號土地上門牌號碼臺北市○○○路○段64巷38號
          （建號451號）建物所有權人為被告子○○；系爭512
          地號土地上原門牌號碼臺北市○○街82巷22號（建號
          455號）建物所有權人原為被告壬○○，訴訟中移轉
          予丁○○。
五、得心證之理由：
    原告主張系爭臺北市○○區○○段一小段507、508、509、5
    12地號4筆土地為原告所有，其中507地號土地上有門牌號碼
    臺北市○○○路○段64巷34號建物，所有權人及占有人為被
    告子○○，508地號土地上有門牌號碼臺北市○○○路○段64
    巷36號建物，現所有權人為被告乙○○，現占有人為被告癸○○、丙○○，509地號土地上有門牌號碼臺北市○○○路○
    段64巷38號建物，現所有權人及占有人為被告子○○，512
    地號土地上有門牌號碼臺北市○○街82巷22號建物，現所有
    權人為丁○○等情，業據其提出土地、建物登記謄本為證（
    見本院卷一第19頁至第22頁、第25頁、第27頁；本院卷三第
    120頁），復為被告所不爭執，堪信為真正。惟原告主張被
    告無權占有一節，則為被告所否認，並以前揭情詞置辯。經
    查：
    （一）臺北市○○街82巷22號建物原所有權人及占有人固為
          被告壬○○，惟該房屋業於94年10月20日移轉登記予
          丁○○，原告既未舉證證明上開建物移轉登記後之占
          有人仍為被告壬○○，則原告請求被告壬○○自上開
          房屋遷出，並將占用之512地號土地返還原告，即非
          有據，不應准許。
　　（二）又原告所有之系爭507、509、512地號土地，重劃前
          分別為幸段164-7地號、幸段164-12地號及幸段164-1
          5地號土地，均自幸段164地號土地分割而來，且該幸
          段164地號土地於41年3月3日登記為臺灣省政府所有
          等事實，有臺北市建成地政事務所96年8月29日北市
          建地一字第09631234100號函附卷可參（見本院卷三
          第42頁）。而被告子○○所有之臺北市○○○路○段
          64巷34號房屋於日據時代係屬日產，35年2月27日由
          中華民國接管，登記為國有，管理機關為臺灣省公產
          管理處，40年變更管理機關為臺灣省政府財政廳，並
          於47年出售予訴外人溫招，51年再移轉登記予訴外人
          張童含蕊，52年、53年復先後移轉登記予訴外人蘇阿
          梅、李翠娣，至64年始移轉登記予被告子○○。臺北
          市○○○路○段64巷38號房屋於日據時代亦屬日產，
          於35年2月27日由中華民國接管，登記為國有，管理
          機關為臺灣省政府財政廳，43年出售予訴外人陳得發
          ，54年移轉登記予羅黃牡丹，64年始移轉登記予被告
          子○○，亦有被告子○○提出之建物登記謄本在卷足
          稽（見本院卷一第120頁至第156頁）。另臺北市○○
          街82巷22號房屋於35年2月27日由中華民國接管，登
          記為國有，並於47年、54年先後移轉登記予訴外人施
          振樞、李淑美，迨至71年始移轉登記予被告壬○○，
          復有被告壬○○提出之買賣契約及建物登記謄本可考
          （見本院卷一第191頁至194頁）。則由上開說明可知
          ，被告子○○及壬○○所有之前開房屋雖未曾登記為
          臺灣省政府所有，惟前述房屋均曾為臺灣省政府管理
          ，且原告所有之系爭507、509、512地號土地同時登
          記為臺灣省政府所有，若臺灣省政府認上開房屋係無
          權占用前開土地，應於斯時為請求拆屋還地之行為，
          殊無任由土地及房屋再各別出售之可能，故參諸最高
          法院91年度台上字第1919號判決意旨及類推適用民法
          第425條之1規定，本院認被告子○○及壬○○所有之
          臺北市○○○路○段64巷34號、38號及臺北市○○街8
          2巷22號房屋乃基於租賃關係占用原告所有507、509
          、512地號土地，並非無權占有，從而，原告請求被
          告子○○拆屋還地，並請求被告子○○、壬○○返還
          無權占有之不當利得均屬無據，尚難准許。
　　（三）臺北市○○○路○段64巷36號建物現所有權人為被告
          乙○○，則對於系爭房屋有權處分者即為被告乙○○
          ，原告請求被告辛○○、己○○、戊○○、庚○○、
          邢豔麗拆屋還地，洵非可採。又被告乙○○、丙○○
          、癸○○辯稱邢李淑華從購買以來一直即與原告間存
          有不定期租賃契約云云，雖據其提出收款收據、統一
          發票收執聯為證（見本院卷三第100頁、第101頁），
          而本院觀之上開收據為原告所出具，且其上載有繳付
          49 年起至53年6月底、53年7月至55年6月、55年7至
          12月份租金等字句，固足認被告乙○○、丙○○、黃
          祥洲辯稱邢李淑華與原告間曾有租賃契約存在為可採
          ，惟單以上開收據或統一發票執據，尚無從認原告與
          邢李淑華間自56年間起仍有定期或不定期租賃契約存
          在，被告乙○○、丙○○、癸○○既未舉證證明此部
          分之事實，渠等辯稱已不足採信，況縱認邢李淑華與
          原告間自56年起有不定期租賃關係存在，然邢李淑華
          於92年間去世，被告乙○○、丙○○、癸○○均非邢
          李淑華之繼承人，並未繼受邢李淑華之承租權，故被
          告乙○○、丙○○、癸○○與原告間並無租賃關係存
          在，自不待言。是故，原告請求被告丙○○、癸○○
          應自門牌號碼臺北市○○○路○段64巷號房屋（即齊
          東街70巷7弄6號）房屋，如附圖所示Ｄ部分面積49平
          方公尺遷出，並將占用之臺北市○○區○○段1小段5
          08地號土地返還予原告，暨請求被告乙○○將上開房
          屋如附圖所示Ｄ部分、面積49平方公尺拆除，將該土
          地交還原告，均屬合法有據，應予准許。
    （四）再者，上開36號房屋原登記為訴外人邢李淑華所有，
          而邢李淑華於92年3月4日死亡，繼承人即被告辛○○
          、己○○、戊○○、庚○○、邢豔麗固於93年10月11
          日始將上開房屋移轉登記予被告乙○○，惟邢李淑華
          於死亡前即91年12月12日已與被告乙○○就系爭36號
          房屋訂立買賣契約，此有被告丙○○、癸○○提出之
          李林秀英與陳壽成不動產買賣契約書及被告辛○○等
          提出之92年度契稅繳款書、建築改良物買賣所有權移
          轉契約書可稽（見本院卷三第83頁、第84頁、第89頁
          、第90頁），且原告亦不爭執系爭36號房屋均由被告
          乙○○之父母即被告癸○○、丙○○占用，堪認被告
          辛○○等辯稱系爭房屋係渠等母親邢李淑華依其母李
          林秀英傳其李家香火遺願，進行過戶於從母姓之李承
          翰手續，因其母刑李淑華死亡，致過戶手續延宕等語
          ，堪可採信。是以，原告請求被告邢豔麗、辛○○、
          己○○、戊○○、庚○○返還自91年12月12日起之不
          當利得，即屬無據，不應准許。至被告邢豔麗、邢麗
          莉、己○○、戊○○、庚○○之被繼承人邢李淑華於
          91年12月11日前並未將該房屋出賣予被告乙○○，故
          於91年12月11日前應認被告邢李淑華亦占有系爭36號
          房屋，而如前述，邢李淑華與原告間於56年之後尚難
          認仍有定期或不定期租賃契約存在，邢李淑華於56年
          後占用系爭508地號土地即屬無權占有，邢李淑華應
          負返還不當利得之責任，而被告邢豔麗、辛○○、邢
          慧如、戊○○、庚○○為邢李淑華之繼承人，於邢李
          淑華死亡後繼承其債務，故原告請求邢豔麗、辛○○
          、己○○、戊○○、庚○○返還自87年10月1日起至
          91年12月11日止無權占有系爭508地號土地之不當利
          得，自屬有據，應予准許。
　　（五）復按無法律上之原因而受利益，致他人受損害者，應
          返還其利益，民法第179條定有明文。又無權占有他
          人房屋，可能獲得相當於租金之利益，為社會通常之
          觀念，最高法院61年度台上字第1695號判例意旨亦可
          資參照。被告邢豔麗、辛○○、己○○、戊○○、邢
          慧君至91年12月1日止、被告乙○○自91年12月12日
          起無權占用系爭土地，自應將所受相當於租金之利益
          返還予原告。茲就原告得請求金額審酌計算如下：
          １、按城市地方房屋之租金，以不超過土地及其建築
              物申報總價額年息百分之十為限，土地法第97條
              第1項定有明文。又上開係屬強制規定，如當事
              人間約定之租金超過此限制，其超過部分無請求
              權，最高法院亦著有43年度台上字第392號判例
              可參，是原告請求被告等返還之不當得利或損害
              金，自應受上開規定之限制。
          ２、再按土地第97條第1項規定所稱土地價額係指法
              定地價而言；土地所有權人依土地法所申報之地
              價為法定地價，土地法施行法第25條、土地法第
              148條分別定有明文。系爭房屋占用508地號土地
              49平方公尺，而上開土地87年至88年之申報地價
              為每平方公尺51,040元，89年至92年之申報地價
              為每平方公尺52,400元，有原告提出之地價稅課
              稅明細表（見本院卷一第83頁至第92頁），本院
              審酌系爭房屋甚為老舊，交通及生活機能尚可，
              本院認本件應按前揭土地總價年息5%計算相當於
              租金之損害金，方為適當，則被告邢豔麗、邢麗
              莉、己○○、戊○○、庚○○自87年10月1日起
              至91年12月11日應返還相當於租金之不當利得共
              計406,168元（87年10月1日至88年12月31日止共
              計15個月，49平方公尺×51,040元×5%÷12×15
              ＝156,310元，89年1月1日至91年12月11日止共
              計23個月又11日，49平方公尺×52,400元×5%÷
              12×23又11/31＝249,858元，156,310元＋249,8
              58元＝406,168元，元以下四捨五入）。而被告
              乙○○自91年12月12日起至92年9月30日止應返
              還相當於租金之不當利得共計100,426元（49平
              方公尺×52,400元×5%÷12×9又12/31＝100,42
              6元），被告乙○○自92年10月1日起每月應返還
              相當於租金之不當得利為10,698元。
    （六）從而，原告依民法第767條、第179條等規定，請求如
          主文所示之被告拆屋還地、遷出及不當得利，及自起
          訴狀繕本送達之翌日即被告乙○○自94年11月5日起
          至清償日止，按年息5%計算之利息，被告庚○○、邢
          其昌、辛○○、己○○均自93年2月5日、被告邢豔麗
          自93年10月28日起，均至清償日止，按年息5%計算之
          利息，即屬有據，應予准許，逾此部分之請求，則屬
          無據，應予駁回。
六、本件事證已臻明確，兩造其餘攻防方法，核與判決結果不生
    影響，爰不一一引用，附此敘明。
七、假執行之宣告：
    原告及被告癸○○、丙○○、乙○○、辛○○、己○○、戊○○、庚○○分別陳明願供擔保，聲請宣告假執行及免假執
    行，就原告勝訴部分，經核均無不合，爰分別酌定相當擔保
    金額准許之。至原告敗訴部分，其假執行之聲請亦失所依據
    ，應併予駁回。
八、據上論結：原告之訴為一部有理由，一部無理由，依民事訴
    訟法第385條第1項前段、第79條、第390條第2項、第392條
    第2項，判決如主文。
中　　華　　民　　國　　96　　年　　10　　月　　4 　　日
                  民事第三庭    法　官　鄭佾瑩
以上正本係照原本作成
如對本判決上訴，須於判決送達後20日內向本院提出上訴狀
中　　華　　民　　國　　96　　年　　10　　月　　4 　　日
                    　　　　　　書記官　呂欣穎
